臺灣高等法院交通事件裁定　　　　　 100年度交抗字第200號
抗　告　人
即受處分人　謝明珍
上列抗告人因違反道路交通管理處罰條例案件，不服臺灣士林地
方法院，中華民國100年1月13日所為裁定（99年度交聲字第749
號），提起抗告，本院裁定如下：
    主  文
抗告駁回。
    理  由
一、按汽車行駛高速公路，應依速限標誌指示，高速公路及快速
    公路交通管制規則第5條第1項前段定有明文；汽車行駛於高
    速公路、快速公路或設站管制之道路，不遵使用限制、禁止
    、行車管制及管理事項之管制規則而其行車速度超過規定之
    最高速限者，處汽車駕駛人新臺幣3,000元以上6,000元以下
    罰鍰，並記違規點數1點，道路交通管理處罰條例第33條第1
    項第1款、第63條第1項第1 款分別定有明文。違規車種為小
    型車、行駛高速公路行車速度超過規定之最高速限40公里以
    上未滿60公里，並於應到案期限內繳納或到案聽候裁決者，
    最低金額罰鍰為新臺幣5,000 元，違反道路交通管理事件統
    一裁罰基準表亦有明定。
二、原裁定意旨略以：受處分人謝明珍自承確於98年10月26日下
    午14時10分許駕駛車號CT-9188 號自用小客車，行經國道一
    號高速公路北上29.3公里處，且證人即當時舉發之員警陳正
    彬於原審具結證述：伊在國道1 號北上29.3公里，在五汐高
    架靠近三重之位置，當時是在外側路肩，由巡邏車內持手持
    式雷射測速槍向後方進行測速，發現受處分人的車子由外側
    經中間車道直接切到內側車道，我是以手持式雷達測速槍紅
    點測到受處分人的車速，攔下受處分人的時後，我有將測得
    的車速數據給受處分人看，受處分人質疑我測得的車速並非
    他的車速，我有向受處分人解釋使用手持式雷射測速槍的方
    式，並告知簽收只是代表有收到這張罰單，如果有異議的話
    ，可以去申訴及聲明異議，受處分人才簽收等語明確（見原
    審卷第18、19、21頁）。又本件取締超速所使用之LTI廠牌
    、型號：TruSpeed、器號：TS000393之200Hz非照相式雷射
    測速槍，每年均依規定送請經濟部標準檢驗局檢驗合格，有
    證人陳正彬庭呈雷射測速儀檢定合格證書1 紙在卷可憑（見
    原審卷第25頁），可證該雷射測速儀具準確性，所測到之速
    度採證值具公信力，可作為執法採證之用。受處分人雖辯稱
    當時車輛很多跟伊併行行駛，伊認為伊是正常速度駕駛云云
    ，然依客觀經驗法則判斷，證人由外側路肩發現受處分人之
    車速過快時，即將手持式雷達視窗內紅點對準受處分人駕駛
    車輛之車頭，而雷射測速槍顯示之測距為378.7 公尺，仍可
    清楚看見受處分人駕駛汽車行駛路線，進而以雷射測速槍對
    準測速，縱受處分人開始變換車道或與其他車輛併排行駛，
    均不致影響雷達測速紅點鎖定測速之功能，況測速當時係下
    午2時10分現場光線充足，又高速公路線道寬廣且視線良好
    ，證人從雷達鎖定到取締舉發之過程，當不致有誤認受處分
    人所駕駛車輛車身、外型、顏色之可能，是受處分人前揭所
    辯，顯不足採。受處分人於上開時、地駕駛汽車時速達142
    公里，超過標誌速限（時速100公里）40公里以上未滿60 公
    里之違規事實，應堪認定。另受處分人陳稱伊係在98年11月
    9 日先以傳真的方式提出申訴，再用寄送的方式送達（見原
    審卷第21頁）。查該申訴書最後註明日期為98年11月9 日，
    而原處分機關於聲明異議案件意見書中，亦記載受處分人因
    不服超速取締於98年11月9 日曾向該站提出陳述等語（見臺
    南地方法院卷第3頁），足見原處分機關於98年11月9日即已
    收受受處分人之申訴，尚未逾越舉發通知單上所載之應到案
    日期98年11月10日，原處分機關以受處分人逾應到案日期60
    日以上，而裁處罰鍰6,000元，即有未合，原審據此乃撤銷
    原處分，而依道路交通管理處罰條例第33條第1項第1款、第
    63 條第1項第3款規定，自行裁處受處分人罰鍰5,000元，並
    記違規點數1點，經核於法並無不合。
三、抗告意旨略以：本案全憑證人陳正彬記憶及口述，完全沒有
    人證、物證，是否為達績效而違反規定單一員警執勤，避開
    可以有人證之執勤作業，且證人本身即為舉發人，應不符證
    人之條件而應予以迴避云云。查證人即查獲警員陳正彬於原
    法院到庭具結以言詞供述本件受處分人有關前開違規事實，
    且於本件卷存證據資料內並無任何積極證據足以證明證人上
    開供述係屬虛偽，亦無有足以令人顯信其供述為不可採之品
    性證據或前科證據存在，本院自不得僅以證人為本件開單告
    發受處分人之員警而全盤抹煞其在訴訟上所具有之證人資格
    。又交通警察掣單舉發違反道路交通管理處罰條例所列之違
    規事實，本質上為行政處分，係公務員基於職務上之權力，
    依法就特定之具體事件所為之具公法上效果之單方面行政行
    為，基於公務員為公法上行為具有公信力之原則，該行政行
    為當可被推定為真正。雖舉發員警未能提出受處分人違規照
    片或攝影畫面，然「當場舉發」交通違規並不以攝影或照相
    存證為其要件，亦不以舉發錄影或照片為唯一之證明方法，
    倘舉發警員係親眼見聞違規經過，並經以證人之身分具結後
    為證述，此證人證詞仍不失為證明方法之一種。若強求各種
    交通違規行為均需以照片為其裁罰依據，事實上殆不可行，
    蓋諸多違規行為之發生難以預期，違規狀態稍縱即逝，無法
    期待執勤警員就一瞬間突發之交通違規行為，於發現後能即
    時攝影取證，事實上僅能仰賴舉發員警親身目視所見為之，
    別無其他舉證之可能，復查無其他證據顯示本件舉發員警有
    誤認或故意構陷之情事，自難以舉發員警無法提出其他證據
    佐證，即認其所述不可採信。再者，受處分人質疑證人為達
    績效違反法令獨自執勤，惟法令並無規定員警執勤需二人以
    上始可為之，且證人是否為達績效而濫行開單，亦僅係受處
    分人片面臆測之詞，並未舉證以實其說，亦難使本院對證人
    所供述受處分人違規之事實產生任何合理之懷疑。是受處分
    人執上理由，指摘原裁定不當，為無理由，應予駁回。
四、據上論斷，應依道路交通事件處理辦法第25條、刑事訴訟法
    第412條，裁定如主文。
中    華    民    國   100    年    3     月    3     日
                  刑事第十二庭審判長法  官  蔡永昌
                                    法  官  蔡新毅
                                    法  官  蘇隆惠
以上正本證明與原本無異。
不得再抗告。
                                    書記官  楊妙恩
中    華    民    國   100    年    3     月    4     日